臺灣臺中地方法院民事裁定
111年度事聲字第54號
異  議  人  王思凱  

相  對  人  席華君  
上列當事人間聲請返還擔保金事件，異議人對於本院司法事務官
於民國111年5月26日所為111年度司聲字第869號裁定提出異議，
本院裁定如下：
    主  文
異議駁回。
    理  由
一、本件異議人前依本院109年度司裁全字第805號假扣押裁定，
    以新臺幣（下同）33萬4,000元為相對人供擔保後聲請假扣
    押執行，經本院以109年度存字第1212號提存事件辦理提存
    （下稱系爭擔保金）。嗣異議人聲請撤銷假扣押裁定及撤回
    假扣押強制執行，並聲請發還擔保金，據本院司法事務官以
    系爭擔保金經強制執行後尚餘1萬1,440元為由，於民國111
    年5月26日以111年度司聲字第869號裁定准予在1萬1,440元
    之範圍內返還（下稱原裁定），異議人對原裁定不服，提出
    異議，意旨略以：相對人從未對伊提起強制執行之聲請，亦
    無任何程序可供伊表示意見，伊不知系爭擔保金已遭執行。
    且系爭擔保金係由伊之父親支付，並非伊之金錢，相對人無
    權利執行。爰依法聲明異議，請求准予返還全額擔保金等語
    。
二、按訴訟終結後，供擔保人證明已定20日以上之期間，催告受
    擔保利益人行使權利而未行使，或法院依供擔保人之聲請，
    通知受擔保利益人於一定期間內行使權利並向法院為行使權
    利之證明而未證明者，法院應依供擔保人之聲請，以裁定命
    返還其提存物或保證書；前項規定，於其他依法令供訴訟上
    之擔保者準用之，民事訴訟法第104條第1項第3款、第106條
    前段各有明文。又按因釋明假扣押之請求與原因而供之擔保
    ，係備供擔保債務人因假扣押所受損害之賠償。該擔保物除
    具有上述擔保功能外，如係由債權人以金錢供擔保，屬債權
    人之財產，受擔保利益人之債務人自仍得以其他執行名義聲
    請就該擔保物強制執行。此際，應解為受擔保利益人已含有
    於強制執行債權範圍內拋棄對該擔保物行使權利而同意供擔
    保人聲請返還擔保物之意思表示。易言之，供擔保人既可因
    受擔保利益人之同意返還而聲請返還擔保物，則執行法院即
    非無不得對該擔保物核發未附條件之支付轉給命令或收取命
    令而逕對擔保物為強制執行之餘地（最高法院100年度台抗
    字第790號裁定意旨參照）。
三、查：
　㈠異議人依本院109年度司裁全字第805號假扣押裁定，以現金3
    3萬4,000元（即系爭擔保金）為相對人供擔保後，聲請對相
    對人之財產為假扣押執行。嗣異議人聲請撤銷假扣押裁定及
    撤回假扣押強制執行，並於111年4月22日寄發存證信函催告
    相對人於文到21日內行使權利，相對人於同年月25日收受該
    函後，迄未對異議人聲請調解、核發支付命令或起訴請求損
    害賠償，有本院109年度司裁全字第805號裁定、本院109年
    度存字第1212號提存書、本院110年度司裁全聲字第264號裁
    定及確定證明書、本院111年4月13日中院平民執109司執全
    四字第379號函、中華郵政股份有限公司臺中法院郵局同年
    月22日第973號存證信函及送達回執、本院民事庭查詢表可
    稽（見本院111年度司聲字第869號卷，下稱司聲卷，第7至1
    0、17至28、33至57頁）。是異議人聲請返還擔保金，揆之
    前揭規定及說明，固無不合。
　㈡惟相對人前執本院109年度家親聲字第1085號民事確定裁定為
    執行名義，聲請強制執行異議人之財產，執行標的物即為系
    爭擔保金。經本院民事執行處以110年度司執字第150848號
    給付扶養費強制執行事件（下稱系爭執行事件）受理，並依
    強制執行法第117條準用第115條第1項、第2項規定核發扣押
    命令及收取命令後，系爭擔保金中之32萬2,560元已據相對
    人向本院提存所領取完畢等情，業據本院調取系爭執行事件
    全卷核閱無誤，堪認系爭擔保金經合法執行後，僅餘1萬1,4
    40元可資發還（計算式：334,000－322,560＝11,440），逾此
    範圍之擔保金已不存在而無從發還。則異議人仍請求返還上
    開業經強制執行之擔保金，即屬無據。
　㈢異議人雖執前詞主張其仍得請求返還系爭擔保金中業經強制
    執行部分云云。惟相對人確有對異議人聲請強制執行，且依
    前揭說明，亦得依法執行系爭擔保金。再依強制執行法第11
    8條第2項規定，本院民事執行處於系爭執行事件核發之扣押
    命令、收取命令經送達本院提存所時即生效力，本不因異議
    人有無就此表示意見或主觀上是否知悉此情而異，遑論本院
    民事執行處業依強制執行法第30條之1準用民事訴訟法有關
    送達之規定，對異議人送達上揭扣押命令與收取命令。又異
    議人提存系爭擔保金時，係以自己名義為提存人，此觀前載
    本院109年度存字第1212號提存書即明（見司聲卷第9至10頁
    ），則系爭擔保金自屬異議人之財產，而得為系爭執行事件
    之執行標的。至異議人之資金來源為何，乃其與其父間之別
    一法律關係，與相對人得否聲請強制執行系爭擔保金無涉。
    異議人前揭陳詞，均不足採。
四、從而，異議人聲請返還系爭擔保金中之1萬1,440元，為有理
    由，應予准許；逾此範圍之聲請，為無理由，應予駁回。原
    裁定僅於前開應准許部分准予返還擔保金，經核於法並無違
    誤。異議意旨指摘原裁定此部分不當，求為廢棄，並請求就
    系爭擔保金中業經合法強制執行之32萬2,560元亦應予返還
    ，為無理由，應予駁回。
五、爰裁定如主文。 
中　　華　　民　　國　　111 　年　　 9　　月　　30　　日
                  民事第二庭  法  官　李佳芳
正本係照原本作成。
如不服本裁定應於送達後10日內向本院提出抗告狀，並繳納抗告
費新臺幣1000元。
中　　華　　民　　國　　111 　年　　10　　月　　3 　　日
                                書記官　蔡柏倫